臺灣臺北地方法院刑事判決　　　　　　　96年度易字第1651號
公　訴　人　臺灣臺北地方法院檢察署檢察官
被　　　告　乙○○
上列被告因詐欺案件，經檢察官提起公訴（九十六年度偵緝字第
一三０七號），本院判決如下：
    主  文
乙○○無罪。
    理  由
一、公訴意旨略以：被告乙○○明知將其所有之帳戶提供予不特
    定之人使用，將使該帳戶成為詐騙集團存取詐騙款項之用，
    竟仍基於縱使他人持其所請領之金融機構帳戶作為存取詐取
    財物亦不違其本意之不確定犯意，於民國九十四年十一月三
    十日前某日，在不詳地點將其於九十二年九月四日開立之台
    新國際商業銀行忠孝分行（下稱台新銀行忠孝分行）第00
    000000000000號（起訴書誤載為000000
    00000000號）活期儲蓄存款帳戶之存摺、提款印章
    、提款卡及密碼，以不詳之對價，提供予姓名年籍均不詳之
    詐欺集團所屬成員，供該詐欺集團詐騙及收取詐得款項之用
    。於九十四年十一月三十日上午一時許，因甲○○在臺北縣
    板橋市○○路二三九巷十三之一號家中看廣告欲為援交，遂
    撥打0000000000、0000000000號電話
    與姓名年籍不詳綽號「阿飛」之成年男子聯繫，「阿飛」佯
    稱轉帳、匯款均失敗並會退回多餘款項，甲○○遂依其指示
    分別於九十四年十一月三十日上午一時十二分起至一時五十
    分止匯款新臺幣（下同）三萬元、三萬元、二萬元、一千元
    、一萬四千元至乙○○上開台新銀行忠孝分行帳戶內。嗣甲
    ○○遲未收到退回之款項，始悉受騙。因認被告涉犯刑法第
    三十條、第三百三十九條第一項之幫助詐欺罪嫌。
二、按犯罪事實應依證據認定之，無證據不得認定其犯罪事實；
    又不能證明被告犯罪者，應諭知無罪之判決，刑事訴訟法第
    一百五十四條第二項、第三百零一條第一項分別定有明文。
    次按刑事訴訟法上所謂認定犯罪事實之證據，係指足以認定
    被告確有犯罪行為之積極證據而言，該項證據自須適合於被
    告犯罪事實之認定，始得採為斷罪資料。且認定不利於被告
    之事實，須依積極證據，苟積極證據不足為不利於被告事實
    之認定時，即應為有利於被告之認定，更不必有何有利之證
    據。如未能發現相當證據，或證據不足以證明，自不能以推
    測或擬制之方法，以為裁判之基礎。又刑事訴訟上證明之資
    料，無論其為直接或間接證據，均須達於通常一般之人均不
    致有所懷疑，而得確信其為真實之程度，始得據為有罪之認
    定，若其關於被告是否犯罪之證明未能達此程度，而有合理
    性懷疑之存在，致使無從形成有罪之確信，即不得遽為不利
    被告之認定，此分別有最高法院二十九年上字第三一０五號
    、三十年上字第八一六號、四十年臺上字第八六號、七十六
    年臺上字第四九八六號判例可資參照。
三、檢察官認被告涉犯上開罪嫌，係以：被告自承台新銀行忠孝
    分行上開帳戶為其所開立，並以告訴人之指訴、自動櫃員機
    交易明細表等，為其依據。訊據被告堅決否認犯行，辯稱：
    並未出售帳戶，其存摺與提款卡在台中遺失等語。
四、經查：
  (一)上開台新銀行忠孝分行第00000000000000號
    帳戶，係被告於九十二年九月四日，因委託他人辦理信用貸
    款而開立等情，為被告所自承（偵緝字卷第二九頁、本院審
    判筆錄第三頁），且有該帳戶開戶資料在卷可憑（偵緝字卷
    第二四頁），堪予採認。而告訴人甲○○於九十四年十一月
    三十日上午一時許，在臺北縣板橋市○○路二三九巷十三之
    一號家中看廣告欲為援交，遂撥打0000000000、
    0000000000號電話與姓名年籍不詳綽號「阿飛」
    之成年男子聯繫，「阿飛」佯稱轉帳、匯款均失敗並會退回
    多餘款項，甲○○遂依其指示分別於九十四年十一月三十日
    上午一時十二分起至一時五十分止匯款三萬元、三萬元、二
    萬元、一千元、一萬四千元至乙○○上開台新銀行忠孝分行
    帳戶內等情，據告訴人警詢中指訴明確（偵字卷第三、四頁
    ），且有自動櫃員機交易明細表五紙（偵字卷第六、七頁）
    、帳戶交易明細一份（偵字卷第三五頁）在卷可稽，亦堪認
    定。檢察官指被告涉犯上開罪嫌，固非全然無憑。
  (二)然查，被告既否認曾交付上開帳戶存摺、提款卡、密碼予他
    人使用，且本院遍查全卷，並無積極證據足資證明被告曾出
    於己意而提供上開帳戶予他人利用，公訴人指被告將該帳戶
    存摺、提款卡及密碼，提供予不詳之詐騙集團成員等情，已
    難認為有據。
  (三)被告先於偵查中辯稱：其於九十二年間沒有開戶，是去找「
    劉麗花」辦信用貸款等語（偵緝字卷第十七頁），嗣於偵查
    中改稱：開戶資料身分證是我的，簽名是我簽的，但我忘記
    日期，存摺、提款卡我掉了，沒有報遺失等語（偵緝字卷第
    二九頁），於本院供稱：帳戶開戶後沒有用過，辦這個戶頭
    是因欠錢用要辦信貸，信貸有辦下來，二十萬元，我去拿錢
    ，簽名他就給我現金，拿了十幾萬，有扣手續費，帳戶我帶
    走，回台中發現不見了，不見當時帳戶內沒有錢，只有辦開
    戶的一百元等語（本院審判筆錄第二、三頁），被告關於是
    否開戶一節，所辯前後不符，且既稱係因辦理信用貸款而開
    戶，又稱帳戶沒有用過，信用貸款係領現金等語，所述亦與
    常情有違。惟查：被告關於開戶原因或是否開戶之陳述，實
    與本案待證事實即「被告是否將該帳戶交付他人利用」一節
    無關。是被告上開陳述，縱使前後矛盾或與常情不符，已難
    逕為不利被告之事實認定。而被告所辯帳戶遺失等情，衡情
    非無可能發生。況被告不負自證無罪之義務，卷內既乏積極
    證據證明被告確有將上開帳戶交付他人使用，自不得僅因被
    告所述有部分矛盾或與常情不符，而為不利被告之認定。
  (四)此外，本院復查無其他卷存事證足認被告涉犯公訴人所指上
    開罪嫌，不能證明被告犯罪，應諭知被告無罪之判決。
據上論斷，應依刑事訴訟法第三百零一條第一項前段，判決如主
文。
本案經檢察官簡逸薇到庭執行職務
中　　華　　民　　國　九十六　年　 十 　月　 三十一 　日
　　　　　　　　　刑事第五庭  審判長法　官　黃程暉
                                    法  官  賴秀蘭
                                    法  官  高偉文
以上正本證明與原本無異。
如不服本判決，應於判決送達後十日內向本院提出上訴狀（應抄
附繕本）。告訴人或被害人如對於本判決不服者，應具備理由請
求檢察官上訴，其上訴期間之計算係以檢察官收受判決正本之日
期為準。
　　　　　　　　　　　　　　　    　書記官　張華瓊
中　　華　　民　　國　九十六　年　 十 　月　 三十一 　日
